【裁判字號】    98,消債更,16
【裁判日期】    980415
【裁判案由】    更生程序
【裁判全文】
臺灣嘉義地方法院民事裁定            98年度消債更字第16號
聲  請  人
即 債務 人  乙○○
上列當事人聲請消費者債務清理事件，本院裁定如下：
    主  文
債務人乙○○自民國九十八年四月十五日十七時起開始更生程序
。
命本院司法事務官進行本件更生程序。
    理  由
一、按債務人不能清償債務或有不能清償之虞者，得依本條例所
    定更生或清算程序，清理其債務。債務人無擔保或無優先權
    之債務總額未逾新臺幣（下同）1,200萬元者，於法院裁定
    開始清算程序或宣告破產前，得向法院聲請更生。再按債務
    人與金融機構協商成立者，不得聲請更生或清算。但因不可
    歸責於己之事由，致履行顯有重大困難者，不在此限；本條
    例施行前，債務人依金融主管機關協調成立之中華民國銀行
    公會會員辦理消費金融案件無擔保債務協商機制與金融機構
    成立之協商，準用前項之規定。法院開始更生程序之裁定，
    應載明其年、月、日、時，並即時發生效力。法院裁定開始
    更生或清算程序後，得命司法事務官進行更生或清算程序，
    必要時得選任律師、會計師或其他適當之自然人或法人一人
    為監督人或管理人，消費者債務清理條例第3條、第42條第
    1項、第151條第5項、第6項、第45條第1項、第16條第1項分
    別定有明文。
二、聲請意旨略以：聲請人即債務人因有不能清償債務之情事，
    於消者債務清理條例施行前，曾依中華民國銀行公會會員辦
    理消費金融案件無擔保債務協商機制，與最大債權銀行即國
    泰世華商業銀行股份有限公司（下稱國泰世華銀行）成立協
    商，自民國95年10月開始，分108期，利率9％，每期總還款
    金額17,988元，聲請人當時收入實領15,000元至16,000元，
    同意協商條件，係因當時無協商空間，且若協商不成立，利
    息將回復高利率，深怕失去債務減輕機會，不得不成立協商
    。聲請人目前在甲○○○○○任職髮型師，平均每月薪資收
    入僅16,800元，銀行協商還款金額高於聲請人收入，起初按
    時繳款，每月皆借支繳款度日，最後透支毀諾。聲請人支付
    協商款就無法維持每月基本開銷，有不能清償之情事，且聲
    請人無擔保或無優先權之債務總額未逾1,200萬元，復未經
    法院裁定開始清算程序或宣告破產，爰聲請更生等語。
三、經查：
  (一)聲請人主張積欠債務總金額1,490,021元，前於消費者債務
    清理條例施行前，依中華民國銀行公會會員辦理消費金融案
    件無擔保債務協商機制，與最大債權銀行成立協商，雙方約
    定聲請人應自95年10月份起，每月償還17,988元，分108期
    ，利率9％，而聲請人共繳納21期，迄至96年6月1日毀諾等
    情，有聲請人提出之債權人清冊、財團法人聯合徵信中心當
    事人信用報告、協議書、無擔保債務還款計畫等為證，並有
    國泰世華銀行以98年2月11日民事陳報狀附上開資料可佐，
    堪信為真實。
  (二)聲請人主張毀諾前收入實領約1萬5千元至1萬6千元，於96年
    3月2日起在甲○○○○○擔任美髮設計師，平均月薪約16,8
    00元等情，經參酌聲請人綜合所得稅各類所得資料清單、勞
    工保險被保險人投保資料、薪資明細表、在職服務證明書等
    ，尚無不符，堪予採信。則聲請人之薪資所得，顯不足清償
    依上揭協商所應給付之金額，維持每月基本支出，是聲請人
    主張其有不可歸責於己之事由，致履行前揭協商之清償方案
    顯有重大困難乙節，應屬可採。
四、綜上，本件聲請人於消費者債務清理條例施行前，曾與金融
    機構協商債務清償方案，惟因有不可歸責於己之事由，致履
    行顯有重大困難，已如上述，又查無聲請人有消費者債務清
    理條例第6條第3項、第8條或第46條各款所定駁回更生聲請
    之事由存在，則債務人聲請更生，與法尚無不符，應予准許
    ，並依首開規定命司法事務官進行本件更生程序，爰裁定如
    主文。
中    華    民    國    98    年    4     月    15    日
                  民事第二庭  法  官  陳端宜
上為正本係照原本作成。
本件不得抗告。
本裁定已於98年4月15日下午17時公告。
中    華    民    國    98    年    4     月    15    日
                              書記官  王美珍


司法院資訊處製作；財團法人民間司法改革基金會備份。
